臺灣桃園地方法院刑事判決　　　　　　　96年度訴字第1272號
公　訴　人　臺灣桃園地方法院檢察署檢察官
被　　　告　甲○○
　　　　　　　　　　樓
上列被告因違反毒品危害防制條例案件，經檢察官提起公訴（96
年度毒偵字第1131、1412號），暨移送併案審理（臺灣新竹地方
法院檢察署96年度毒偵字第1176號），因被告於本院準備程序中
就被訴事實為有罪之陳述，經合議庭評議後，裁定由受命法官獨
任進行簡式審判程式，判決如下：
    主    文
甲○○施用第一級毒品，累犯，處有期徒刑捌月，減為有期徒刑
肆月，扣案之摻有海洛因成分之香菸壹支沒收銷燬之；又施用第
二級毒品，累犯，處有期徒刑陸月，減為有期徒刑參月。又施用
第一級毒品，累犯，處有期徒刑捌月，減為有期徒刑肆月；又施
用第二級毒品，累犯，處有期徒刑陸月，減為有期徒刑參月，扣
案之安非他命吸食器壹組沒收。應執行有期徒刑壹年，扣案之摻
有海洛因成分之香菸壹支沒收銷燬之，扣案之安非他命吸食器壹
組沒收。
    事    實
一、甲○○前曾於民國92年間因違反槍砲彈藥刀械管制條例案件
    ，經本院於92年10月16日以92年度訴字第828 號判處有期徒
    刑8 月確定；另因施用第一級毒品案件，經本院於93年12月
    15日以93年度訴字第541 號判處有期徒刑7 月確定；復於93
    年間因持有第二級毒品案件，經本院於94年3 月17日以94年
    度易字第210 號判處有期徒刑5 月確定，上開各罪接續執行
    ，其於93年7 月16日入監，嗣於95年5 月9 日縮短刑期假釋
    出監，並付保護管束，嗣於同年10月15日保護管束期滿而假
    釋未經撤銷視為執行完畢（於本案構成累犯）。又其於92年
    間因施用毒品案件，經本院於92年3 月24日以92年度毒聲字
    第932 號裁定強制戒治1 年。詎其仍不知悔改，於上開強制
    戒治執行完畢5 年內，先後為下列行為：
(一)、基於施用第一級毒品之犯意，於96年2 月3 日，在其位於桃
    園縣八德市○○里○○鄰○○街56號5 樓之住處，以將毒品海
    洛因置於香菸點燃之方式，施用第一級毒品海洛因1 次；另
    基於施用第二級毒品之犯意，亦於上開時、地，將第二級毒
    品安非他命置於吸食器內用火燒烤吸聞所生煙霧之方式，施
    用第二級毒品安非他命1 次。嗣於同月4 日晚上11時50分許
    ，在同上縣桃園市○道○ 號○路西向東12公里處，為警查獲
    ，並扣得摻有海洛因成分之香菸1 支，且經採集其尿液送驗
    呈海洛因代謝物嗎啡類及安非他命類陽性反應，始查悉上情
    。
(二)、復基於施用第一級毒品之犯意，於96年2 月14日，在其前開
    住處，以將毒品海洛因置於香菸點燃之方式，施用第一級毒
    品海洛因1 次；另基於施用第二級毒品之犯意，亦於上開時
    、地，將第二級毒品安非他命置於吸食器內用火燒烤吸聞所
    生煙霧之方式，施用第二級毒品安非他命1 次。嗣經警於同
    月15日在其住處查獲，並扣得注射針筒1 支及供施用第二級
    毒品安非他命之吸食器1 組，且經採集其尿液送驗呈海洛因
    代謝物嗎啡類及安非他命類陽性反應，始查悉上情。
二、案經內政部警政署國道公路警察局第六警察隊及桃園縣政府
    警察局楊梅分局報請臺灣桃園地方法院檢察署檢察官偵查起
    訴。
    理    由
一、按除被告所犯為死刑、無期徒刑、最輕本刑為三年以上有期
    徒刑之罪或高等法院管轄第一審案件者外，於第一次審判期
    日前之準備程序進行中，被告先就被訴事實為有罪之陳述時
    ，審判長得告知被告簡式審判程序之旨，並聽取當事人、代
    理人、辯護人及輔佐人之意見後，裁定進行簡式審判程序，
    刑事訴訟法第273條之1第1 項定有明文。經核本件被告甲○
    ○所犯係死刑、無期徒刑、最輕本刑為三年以上有期徒刑以
　　外之罪，其於準備程序中就被訴及併案之事實為有罪陳述，
　　經法官告知簡式審判程序之旨，並聽取公訴人、被告之意見
　　後，本院爰依首揭規定，合議裁定由受命法官獨任進行簡式
　　審判程序，合先敘明。
二、有關犯罪事實一(一)之部分，業據被告於警詢、偵查及本院審
    理中自白不諱，並有為警查獲之摻有海洛因成分之香菸1 支
    扣案可證，復有前開扣案摻有海洛因成分之香菸1 支之照片
    1 張在卷可佐。又被告經警查獲後，於96年2 月5 日，在國
    道六隊龍潭分隊所採尿液，經送臺灣檢驗科技股份有限公司
    以酵素免疫分析法初驗及氣相層析質普儀複驗，呈鴉片類及
    安非他命類陽性反應，此有臺灣檢驗科技股份有限公司濫用
    藥物尿液檢驗報告1 紙在卷可稽。再者，上開扣案之摻有海
    洛因成分之香菸1 支，經送請法務部調查局鑑定結果，送驗
    香菸1 支含第一級毒品海洛因成分，有局於96年6 月28日函
    覆之調科壹字第09622161660 號鑑定書1 紙在卷可按。另有
    關犯罪事實一(二)之部分，業據被告於警詢、偵查及本院審理
    中自承不諱，並有為警查獲之吸食器1 組扣案可證，復有前
    開扣案物之照片2 張在卷可佐。又被告經警查獲後，於96年
    2 月15日，在桃園縣政府警察局楊梅分局上湖派出所所採尿
    液，經送臺灣檢驗科技股份有限公司以酵素免疫分析法初驗
    及氣相層析質普儀複驗，呈鴉片類及安非他命類陽性反應，
    此有臺灣檢驗科技股份有限公司濫用藥物尿液檢驗報告1 紙
    在卷可稽。查被告有如前開所示之強制戒治執行完畢5 年內
    再犯施用毒品案件，有臺灣高等法院被告前案紀錄表在卷可
    稽，是被告既曾於強制戒治執行完畢釋放後「5 年內再犯」
    施用毒品案件，自得依法追訴處罰，是以，本件事證明確，
    被告犯行，洵堪認定。
三、查海洛因、安非他命分別係毒品危害防制條例第2 條第2 項
    第1 款、第2 款所稱之第一級、第二級毒品。核被告犯罪事
    實一(一)、(二)所為，均係犯同條例第10條第1 項、第2 項之施
    用第一級及第二級毒品罪。其施用第一級、第二級毒品前後
    ，持有第一級毒品、第二級毒品之低度行為，為施用之高度
    行為所吸收，不另論罪。另被告所犯數罪，犯意各別，罪名
    不同，應分論併罰之。其所犯上述2 次施用第一級毒品海洛
    因及第二級毒品安非他命之行為，均應分論併罰，公訴人認
    僅應評價為單一之施用毒品罪，容有誤會，附此敘明。又被
    告如上犯罪事實欄所述之犯罪、判刑及執行完畢之情形，有
    臺灣高等法院被告前案紀錄表在案可稽，其於上開有期徒刑
    執行完畢後5 年內，故意再犯本案有期徒刑以上之罪，為累
    犯，應依刑法第47條第1 項之規定，加重其刑。爰審酌被告
    有如事實欄所述之施用毒品前科紀錄，經觀察勒戒、強制戒
    治執行完畢，並經判刑執行完畢，仍無法戒絕毒癮，再次漠
    視法令禁制而犯本罪，惟其施用毒品所生危害，實以自戕身
    心健康為主，對於他人生命、身體、財產等法益，尚無明顯
    而重大之實害，兼衡其犯罪後坦承犯行之態度等一切情狀，
    分別量處如主文所示之刑。末查被告犯罪後，中華民國九十
    六年罪犯減刑條例業已制定，經總統於96年7 月4 日公布，
    並自同年月16日起生效施行，核本件被告之犯罪時間、罪名
    等項，均合於該條例所定之減刑條件，爰依該條例第2 條第
    1 項第3 款規定減其宣告刑二分之一，並定其應執行之刑。
    至扣案之香菸1 支，摻有海洛因成分，第一級毒品海洛因與
    該香菸顯無法析離，不問是否屬於被告所有，應依毒品危害
    防制條例第18條第1 項前段之規定，沒收銷燬之。另扣案之
    安非他命吸食器1 個，係被告所有供施用第二級毒品所用之
    物，業據被告供明在卷，依刑法第38條第1 項第2 款之規定
    ，宣告沒收。至扣案之注射針筒1 支，係被告友人所有供施
    用第一級毒品所用之物，業據被告供明在卷，則既非被告所
    有，又非違禁物，爰不為沒收之諭知，併此敘明。
四、移送併辦意旨略以：
(一)、臺灣新竹地方法院檢察署96年度毒偵字第1176號部分：被告
    基於施用第一級毒品海洛因及第二級毒品安非他命之犯意，
    於96年1 月3 日為警採尿前回溯26、96小時內之某時，在不
    詳處所，分別施用第一級毒品海洛因及第二級毒品安非他命
    。因認被告涉犯毒品危害防制條例第10條第1 項、第2 項之
    施用第一級及第二級毒品罪嫌，因認與起訴部分有包括一罪
    之集合犯關係，而移送併辦等語。
(二)、按刑法於95年7 月1 日修正後刪除連續犯之規定，依刑法第
    56條修正理由之說明，謂「對繼續犯同一罪名之罪者，均適
    用連續犯之規定論處，不無鼓勵犯罪之嫌，亦使國家刑罰權
    之行使發生不合理之現象。」、「基於連續犯原為數罪之本
    質及刑罰公平原則之考量，爰刪除有關連續犯之規定。」等
    語，係將本應各自獨立評價之數罪，回歸本來就應賦予複數
    法律效果之原貌。因此，就刑法修正施行後多次施用毒品之
    犯行，採一罪一罰，始符合立法本旨（最高法院96年8 月21
    日96年度第9 次刑事庭會議決議參照）。又有謂施用毒品易
    致成癮，行為人可能反覆為之，應屬集合犯或接續犯而論以
    一罪云云。惟所稱集合犯係指立法者所制定之犯罪構成要件
    中，本即預定有數個同種類行為而反覆實行之犯罪而言，例
    如「經營」、「收集」、「常業」等犯行，自其構成要件之
    描述，本即有反覆為同一行為之意義。故是否集合犯之判斷
    ，客觀上，自應斟酌法律規範之本來意涵、實現該犯罪目的
    之必要手段、社會生活經驗中該犯罪必然反覆實行之常態及
    社會通念時；主觀上則視其反覆實施之行為是否出於行為人
    之一個犯意，並秉持刑罰公平原則，加以判斷之。稽以行為
    人施用毒品之原因，不一而足，其多次施用毒品之行為，未
    必皆出於行為人之一個犯意決定；且觀諸毒品危害防制條例
    第10條第1 項、第2 項用毒品罪之構成要件文義衡之，實無
    從認定立法者本即定該犯罪之本質，必有數個同種類行為而
    反覆實行之集合犯行，故上開施用毒品罪，應非集合犯之罪
    。況縱使行為人於實行犯罪之初，主觀上有持續多次實行犯
    罪之概括決議，然於遭司法警察（官）、檢察事務官或檢察
    官查獲之際，其等爾後將遭法院羈押或獲准具保，得否依其
    主觀上原有之決意，賡續實行集合犯罪之客觀行為，因失其
    自主性而無從預知，是其主觀上之概括決意與客觀上之集合
    行為，皆因遭查獲而中斷。縱依事後之客觀情況，行為人仍
    得以再度實行犯罪，亦與查獲前之犯罪行為間，已難謂係出
    於同一之概括決意。且犯行既已遭查獲，依社會通念，亦期
    其因此將自我檢束而不再犯，乃竟重蹈前非，自難以認應評
    價為一罪係屬適當（最高法院96年度台上字第4432號判決參
    照）。至所稱接續犯，必須行為人主觀上出於單一犯意，而
    其客觀行為分為數個舉動接續進行，且各舉動在時間、空間
    上有密切之關係，並持續侵害同一法益，以實現一個犯罪構
    成要件而言。而行為人各次施用毒品之行為，均係為滿足各
    該次之毒癮，於滿足毒癮後，該次行為即已完成；是各次均
    為各自獨立之行為，各具獨立性，其前後次施用毒品行為間
    ，自無密切不可分之關係，各自獨立構成同一施用毒品罪責
    ，亦不合接續犯之構成要件。查併案意旨所指之被告於96年
    1 月3 日為警採尿前回溯26、96小時內之某時分別施用第一
    級毒品海洛因及第二級毒品安非他命之犯行，其距本件被告
    所涉上揭犯行之96年2 月3 日、同月14日，已相隔1 月之久
    ，亦無積極事證足認其犯罪地點係在同一或密接之場所，衡
    情實難認兩者間具有接續犯之包括一罪關係。綜上所述，移
    送併案審理部分與本件前揭判決有罪部分，實難認有何接續
    犯或集合犯之包括一罪關係可言，本院就併案部分尚無從併
    予審理，應退由檢察官另為妥適之處理，附此敘明。
據上論斷，應依刑事訴訟法第273 條之1 第1 項、第299 條第1
項前段，毒品危害防制條例第10條第1 項、第2 項、第18條第1
項前段，刑法第11條前段、第47條第1 項、第51條第5 款、第38
條第1 項第2 款，中華民國九十六年罪犯減刑條例第2 條第1 項
第3 款、第7 條、第10條第1項，判決如主文。
本案經檢察官林安紜到庭執行職務。
中　　華　　民　　國　　96　　年　　10　　月　　31　　日
                  刑事第七庭    法　官　連雅婷
以上正本證明與原本無異。
如不服本判決，應於送達後10日內，向本院提出上訴狀。
                                書記官　吳玉蘭
中　　華　　民　　國　　96　　年　　10　　月　　31　　日
附錄條文：
毒品危害防制條例第10條
施用第一級毒品者，處 6 月以上 5 年以下有期徒刑。
施用第二級毒品者，處 3 年以下有期徒刑。
